臺灣臺南地方法院刑事判決
111年度易字第999號
公  訴  人  臺灣臺南地方檢察署檢察官
被      告  林筱芸


上列被告因業務侵占案件，經檢察官提起公訴（111年度調偵字
第1050號），被告於本院準備程序進行中，就被訴事實為有罪之
陳述，本院裁定改依簡式審判程序審理，判決如下：
    主  文
林筱芸犯業務侵占罪，處有期徒刑壹年。緩刑肆年，緩刑期間付
保護管束，並向執行檢察官指定之政府機關、政府機構、行政法
人、社區或其他符合公益目的之機構或團體，提供貳佰小時之義
務勞務。
未扣案之犯罪所得新臺幣壹佰肆拾柒萬壹仟陸佰壹拾元沒收，於
全部或一部不能沒收或不宜執行沒收時，追徵其價額。
   事實及理由
一、本件被告林筱芸所犯為死刑、無期徒刑、最輕本刑為3年以
    上有期徒刑以外之罪，其於準備程序進行中，就被訴事實為
    有罪之陳述，經受命法官告知簡式審判程序之旨，並聽取公
    訴人、被告之意見後，由本院合議庭依刑事訴訟法第273條
    之1第1項規定，裁定改由受命法官獨任進行簡式審判程序。
    又依同法第273條之2之規定，本件簡式審判程序之證據調查
    ，不受同法第159條第1項、第161條之2、第161條之3、第16
    3條之1及第164條至第170條規定之限制，合先敘明。
二、本件犯罪事實及證據除證據部分補充被告於本院準備程序及
    審理時所為自白外，餘均引用檢察官起訴書之記載（如附件
    ）。
三、論罪科刑：
㈠、核被告所為，係犯刑法第336條第2項之業務侵占罪。其先後
    為事實欄所示之業務侵占行為，係利用同一職務上之便而為
    ，且係於密接時間內於收取款項後即加以侵占，其犯罪時間
    密接，手法相同，侵害法益同一，各行為之獨立性極為薄弱
    ，依一般社會健全概念，難以強行分開，在刑法評價上，以
    視為數個舉動之接續施行，較為合理，屬接續犯，而為包括
    之一罪。爰審酌被告受僱於告訴人元鴻公司負責會館之招租
    、房租結算、代收租金、押金及帳務管理，本應忠實於告訴
    人之委託，公私分明、克盡職守，竟未能謹守職務分際，心
    存僥倖，將業務上所持有之代收、保管款項予以侵占入己，
    此已嚴重違背誠信及職業道德，並造成告訴人受有損害，實
    非可取，惟念及被告犯後始終坦承犯行，尚知悔悟，兼衡被
    告侵占之金額，迄今已歸還新臺幣（下同）104萬4,666元，
    暨其大學畢業之智識程度及家庭生活經濟狀況等一切情狀，
    量處如主文所示之刑，以資懲儆。
㈡、緩刑：
　　被告並無前科紀錄，素行尚佳，此有臺灣高等法院被告前案
    紀錄表在卷可稽，犯後坦承犯行並歸還前述部分款項，顯有
    悔意，告訴人亦具狀陳報同意本院對被告為緩刑之宣告，足
    見被告經此警、偵程序及刑之宣判，當知所警惕，實宜使其
    有機會得以改過，並認尚無逕對被告施以上開宣告刑罰之必
    要，自可先賦予其適當之社會處遇，以期其能有效回歸社會
    ，故上開對被告宣告之刑，以暫不執行為適當，爰依刑法第
    74條第1項第1款規定，諭知緩刑4年，以啟自新，而觀後效
    。又考量被告守法觀念顯有不足，爰併依刑法第74條第2項
    第5款之規定，諭知被告應於緩刑期間內向指定之政府機關
    、政府機構、行政法人、社區或其他符合公益目的之機構或
    團體，提供200小時之義務勞務，以資矯正（倘被告不履行
    上開義務，且情節重大足認原宣告之緩刑難收其預期效果，
    而有執行刑罰之必要者，依刑法第75條之1第1項第4款之規
    定，得撤銷其緩刑宣告），並依刑法第93條第1項第2款規定
    ，諭知應於緩刑期間付保護管束。
㈢、沒收：
　　被告侵占本案之款項總計251萬6,276元為其犯罪所得，惟已
    歸還告訴人104萬4,666元，此據告訴代理人許哲嘉律師於警
    詢中陳述明確，此部分若宣告沒收顯有過苛之虞，是被告尚
    未歸還款項為147萬1,610元屬被告之犯罪所得，應依刑法第
    38條之1第1項前段之規定，宣告沒收，並依同條第3項之規
    定，於全部或一部不能沒收或不宜執行沒收時，追徵其價額
    。
據上論斷，應依刑事訴訟法第273條之1第1項、第299條第1項前
段、第310條之2、第454條第2項，刑法第336條第2項、第74條第
1項第1款、第2項第5款、第93條第1項第2款、第38條之1第1項前
段、第3項，刑法施行法第1條之1第1項，判決如主文。　　
本案經檢察官張佳蓉提起公訴，檢察官董和平到庭執行職務。
中　　華　　民　　國　　111 　年　　10　　月　　27　　日
                  刑事第七庭  法  官  陳本良
以上正本證明與原本無異。
如不服本判決應於收受本判決後20日內向本院提出上訴書狀，並
應敘述具體理由。其未敘述上訴理由者，應於上訴期間屆滿後20
日內向本院補提理由書狀（均須按他造當事人之人數附繕本）「
切勿逕送上級法院」。 
                              書記官  吳幸芳
中　　華　　民　　國　　111 　年　　10　　月　　27　　日
附件：臺灣臺南地方檢察署檢察官起訴書1份
附錄本案論罪科刑法條
中華民國刑法第336條
對於公務上或因公益所持有之物，犯前條第一項之罪者，處一年
以上七年以下有期徒刑，得併科十五萬元以下罰金。
對於業務上所持有之物，犯前條第一項之罪者，處六月以上五年
以下有期徒刑，得併科九萬元以下罰金。
前二項之未遂犯罰之。
〈附件〉
臺灣臺南地方檢察署檢察官起訴書
                                   111年度調偵字第1050號
　　被　　　告　林筱芸　女　35歲（民國00年0月00日生）
　　　　　　　　　　　　住○○市○里區○○路000巷0弄0號
　　　　　　　　　　　　國民身分證統一編號：Z000000000號
上列被告因業務侵占案件，已經偵查終結，認應提起公訴，茲將
犯罪事實及證據並所犯法條分敘如下：
　　　　犯罪事實
一、林筱芸前為臺邦建設股份有限公司（下稱臺邦公司）員工，
    經臺邦公司指派至元鴻建設股份有限公司（下稱元鴻公司）
    所屬之致遠國際會館（地址：臺南市○○區○○路00號）擔任事
    務專員，負責致遠國際會館之招租、帳務、管理事宜，並負
    責向致遠國際會館之房客結算、代收租金、押金、及其他管
    理費用，為從事業務之人。詎林筱芸因需錢孔急，竟利用其
    職務之便，意圖為自己不法之所有，基於業務侵占之犯意，
    接續於民國109年10月間起至110年9月24日間，收取房客所
    繳納之租金、押金、電費、停車費、電梯費、違約金等費用
    後，未繳回元鴻公司，或於房客解約後，未依規定退還租金
    、押金等與房客，以上開方式侵占新臺幣（下同）共251萬6
    276元。嗣臺邦公司人員於110年9月24日察覺帳目有異，復
    由臺邦公司、元鴻公司人員共同清查帳目後，始悉上情。
二、案經元鴻公司訴由臺南市政府警察局麻豆分局報告偵辦。
　　　　證據並所犯法條
一、證據清單及待證事實：
編號 證據名稱 待證事實 1 被告林筱芸於警詢及偵查中之供述。 坦承全部犯罪事實。 2 告訴代理人許哲嘉於警詢中之指述。 證明全部犯罪事實。 3 被告業務侵占自白書、聲明書各1份、切結書2份、切結書附件表格1份。 證明全部犯罪事實。 
二、核被告所為，係犯刑法第336條第2項之業務侵占罪嫌。被告
    利用其擔任致遠國際會館事務專員一職，於密切接近之時間
    、地點，屢次侵占應繳回元鴻公司之款項，而侵害同一法益
    ，各行為之獨立性極為薄弱，依一般社會健全觀念，難以強
    行分開，在刑法評價上，以視為數個舉動之接續施行，合為
    包括之一行為予以評價，請論以接續犯。
三、被告所侵占所得251萬6276元，為被告之犯罪所得，就其中
    被告尚未返還之147萬1610元部分，請依刑法第38條之1第1
    項規定宣告沒收，如全部或一部不能沒收時，請依同條第3
    項規定追徵其價額；至被告已將其中104萬4666元返還告訴
    人，業據告訴代理人許哲嘉於警詢中指述明確，並有切結書
    2份在卷可稽，此部分業經實際合法發還，依同條第5項規定
    ，爰不聲請宣告沒收。
四、依刑事訴訟法第251條第1項提起公訴。
　　此　致
臺灣臺南地方法院
中　　華　　民　　國　 111　　年　　7 　　月　　26　　日
                              檢察官　張　佳　蓉
本件證明與原本無異
中　　華　　民　　國　 111　　年　　8 　　月　　9 　　日
　　　　　　　　　　　　　　　書記官  李　智　聖
附錄本案所犯法條　　
刑法第336條第2項
對於業務上所持有之物，犯前條第 1 項之罪者，處 6 月以上 5
年以下有期徒刑，得併科 9 萬元以下罰金。